【裁判字號】    97,上訴,644
【裁判日期】    970604
【裁判案由】    違反森林法
【裁判全文】
臺灣高等法院刑事判決                 97年度上訴字第644號
上  訴  人  臺灣桃園地方法院檢察署檢察官
被      告  丙○○
被      告  乙○○
被      告  甲○○○○ ○○○○○○○○（中文譯名 阿西竇）
上列上訴人因被告等違反森林法案件，不服臺灣桃園地方法院96
年度審訴字第932號，中華民國96年12月7日第一審判決（起訴案
號：臺灣桃園地方法院檢察署96年度偵字第12793號），提起上
訴，本院判決如下：
    主  文
原判決撤銷。
丙○○結夥二人以上於保安林竊取森林主產物，處有期徒刑捌月
，併科罰金新臺幣壹佰壹拾捌萬捌仟肆佰肆拾肆元，罰金如易服
勞役，以罰金總額與壹年之日數比例折算。緩刑貳年，緩刑期內
應支付公庫新臺幣貳拾萬元。扣案如附表所示之物均沒收。
乙○○結夥二人以上於保安林竊取森林主產物，處有期徒刑捌月
，併科罰金新臺幣壹佰壹拾捌萬捌仟肆佰肆拾肆元，罰金如易服
勞役，以罰金總額與壹年之日數比例折算。緩刑貳年，緩刑期內
應支付公庫新臺幣壹拾萬元。扣案如附表所示之物均沒收。
甲○○○○ ○○○○○○○○結夥二人以上於保安林竊取森林主產物，處有期
徒刑陸月，併科罰金新臺幣壹佰壹拾捌萬捌仟肆佰肆拾肆元，有
期徒刑如易科罰金，以新台幣壹仟元折算壹日，罰金如易服勞役
，以罰金總額與壹年之日數比例折算。緩刑貳年。並應於刑之執
行完畢或赦免後驅逐出境。扣案如附表所示之物均沒收。
    事  實
一、丙○○、乙○○及甲○○○○ ○○○○○○○○（中文譯名阿西竇，下稱
    阿西竇）共同基於意圖為自己不法所有而竊取森林主產物之
    犯意聯絡，於民國（下同）96年5月30日某時，結夥攜帶丙○○所有之客觀上可供兇器使用之柴刀1把、鋸子3支、鉗子
    1支、小鐮刀1把及無線電2具，一同前往桃園縣復興鄉○○
    村○○鄰○○路往塔曼山步道之塔曼山保安林37林班地之水源
    涵養保安林內，共同竊取業經某不詳之人切割後置放於森林
    內之森林主產物扁柏生立木7株、臺灣杜鵑7株、紅檜1株及
    櫧木1株（案發當時山價合計價值新臺幣（下同）594,222元
    ），嗣於同日17時20分許，丙○○、乙○○及阿西竇已將上
    開森林主產物搬離至原地約2百公尺之步道途中，遭行政院
    農業委員會林務局新竹林區管理處大溪工作站會同森林暨自
    然保育警察隊暨桃園縣警察局大溪分局巴陵派出所員警查獲
    ，並扣得丙○○所有之柴刀1把、鋸子3支、鉗子1支、小鐮
    刀1 把及無線電2具。
二、案經桃園縣政府警察局大溪分局報請臺灣桃園地方法院檢察
    署檢察官偵查起訴。
    理  由
一、按被告以外之人於審判外之言詞或書面陳述，除法律有規定
    者外，不得作為證據；被告以外之人，於偵查中向檢察官所
    為之陳述，除顯有不可信之情況者外，得為證據；又被告以
    外之人於審判外之陳述，雖不符合同法第159條之1至第159
    條之4之規定，但經當事人於審判程序同意作為證據，法院
    審酌該言詞陳述或書面陳述作成時之情況，認為適當者，亦
    得為證據。當事人、代理人或辯護人於法院調查證據時，知
    有第159條第1項不得為證據之情形，而未於言詞辯論終結前
    聲明異議者，視為有前項之同意，刑事訴訟法第159條第1項
    、第159條之1第1項及第159條之5分別定有明文。查本件被
    告丙○○、乙○○及阿西竇對於卷內之供述證據及非供述證
    據，於原審及本院審理時均不爭執其證據能力，自得採為證
    據，核先敘明。
二、上揭犯罪事實，業據被告等3人坦承不諱，核與證人即林務
    局新竹林區大溪工作站技術士丁○○於警詢及本院審理時以
    證人身分具結證述之情節相符（見偵查卷第27至28頁、本院
    卷第78至80頁），並有查獲照片8張、贓物認領保管條1份、
    96年5月31日會勘紀錄1件，及扣案如附表所示之物在卷可稽
    （見偵查卷第29至36頁），足認被告等3人之自白與事實相
    符，堪以採信。又本件被告等3人所竊取之森林主產物，經
    計算後被害山價為594,222元之事實，有森林主副產物被害
    價格查定書、國有林產物處分價金查定書、林產物處分價金
    查定表各1件在卷可稽（見本院卷第65至67頁），是本案贓
    物價額應為594,222元之事實，亦可認定。從而，本件事證
    明確，被告等3人之犯行洵堪認定，應依法論科。
三、查扁柏、臺灣杜鵑、紅檜及櫧木係森林之主產物。按森林法
    上所稱「森林主產物」，依森林法第3條及行政院農業委員
    會訂定之國有林產物處分規則第3條等規定，係指林地內生
    立、枯損、倒伏之竹木及餘留之根株、殘材，故竊取林地內
    枯倒之竹木，應論以竊取森林主產物罪，而不能論以普通刑
    法上之竊盜罪名（最高法院82年度台上字第1633號判決意旨
    參照）。而被告等3人已將所竊取之森林主產物置於其等之
    實力支配之下等情，經證人丁○○於本院審理時具結證稱遭
    竊取之木材已搬離原來生長的地方，因查獲的地方沒有這種
    木材等語；被告丙○○、阿西竇亦於本院審理時坦承已將竊
    取之木材搬離1、200公尺遠等語（見本院卷第79頁及反面）
    甚明，嗣雖於搬運途中遭員警查獲，仍無礙其等於本件既遂
    之犯行，公訴意旨認上開犯行係屬未遂，尚有誤會。核被告
    丙○○、乙○○、阿西竇所為，均係犯森林法第52條第1項
    第1款、第4款之結夥2人以上於保安林竊取森林主產物罪。
    被告等3人間有犯意聯絡及行為分擔，為共同正犯。
四、原審以被告等罪證明確，因而予以論罪科刑，固非無見，惟
    查，被告等3人係犯森林法第52條第1項第1款、第4款之罪，
    原審漏未依法併科贓額2倍以上5倍以下罰金之宣告，已有未
    合，且原審就被告等人所竊取之森林主產物，未以山價核定
    其贓額，竟以市價認定為1,022,678元，尚有誤認，而本件
    被告等人已將所竊取之森林主產物置於其等之實力支配之下
    ，搬離放置現場約200公尺，應屬既遂犯行，已如上述，原
    審竟論以未遂，亦有未洽，檢察官以原審未依法併科罰金為
    由提起上訴，為有理由，且原判決亦有上揭可議之處，即屬
    無可維持，自應由本院予以撤銷改判。爰審酌被告等3人犯
    罪之動機、目的、手段、其品性及智識程度、該等森林主產
    物之山價合計高達594,222元，及被告等3人犯後坦承犯行，
    態度良好等一切情狀，量處丙○○、乙○○均有期徒刑8月
    、阿西竇有期徒刑6月，並均併科處贓額2倍之罰金即新臺幣
    1,188,444元（按森林法於87年5月27日修正時，相關罰金之
    條文均已修正為以新臺幣為罰金之單位，雖同法第52條未予
    明示，仍規定「併科贓額2倍以上5倍以下罰金」，惟同法之
    罰金條文既已經全部修正為以新臺幣為貨幣單位，解釋上第
    52條之貨幣單位應與其他條文相同而以新臺幣為貨幣單位，
    附此敘明），並均就罰金部分諭知易服勞役之折算標準，被
    告阿西竇有期徒刑部分並諭知易科罰金折算標準。末查被告
    丙○○、乙○○前未曾因故意犯罪受有期徒刑以上刑之宣告
    ，被告阿西竇在我國亦未曾因故意犯罪受有期徒刑以上刑之
    宣告，有本院被告全國前案紀錄表附卷可稽，其等因一時失
    慮，偶罹刑典，經此刑之宣告，應知警惕而無再犯之虞，本
    院認以暫不執行其刑為適當，均併予宣告均緩刑2年，復依
    刑法第74條第2項第4款之規定，緩刑期內丙○○應支付公庫
    200,000元、乙○○應支付公庫100,000元，以勵自新。另被
    告阿西竇為合法申請來臺擔任電子公司外籍勞工，嗣後棄工
    逃逸之印尼人，有護照、居留證影本、外勞居留資料查詢資
    料96年8月9日法務部外勞動態資訊連結作業、被告雇主昇銳
    電子股份有限公司96年8月21日陳報函各1份在卷可憑，其於
    逃逸期間犯本案，不宜繼續在我國境內居留，乃依刑法第95
    條規定諭知於刑之執行完畢或赦免後驅逐出境。
五、扣案如附表所示之柴刀1把、鋸子3支、鉗子1支、小鐮刀1把
    及無線電2具，均為被告丙○○所有供作本件犯罪之用，業
    據被告丙○○於原審法院審理時供承在卷，均依刑法第38條
    第1項第2款之規定沒收之。
六、被告乙○○經合法傳喚，於審理期日無正當理由不到庭，爰
    不待其陳述，逕行判決。
據上論斷，應依刑事訴訟法第369條第1項前段、第364條、第299
條第1項前段、第371條，森林法第52條第1項第1、4款、刑法第1
1條前段、第28條、第41條第1項、第42條第3項、第5項、第74條
第1項第1款、第2項第4款、第38條第1項第2款、第95條，判決如
主文。
本案經檢察官劉斐玲到庭執行職務。
中    華    民    國    97    年    6     月    4     日
                  刑事第十一庭審判長法  官  張連財
                                    法  官  楊照男
                                    法  官  洪光燦
以上正本證明與原本無異。
如不服本判決，應於收受送達後十日內向本院提出上訴書狀，其
未敘述上訴之理由者並得於提起上訴後十日內向本院補提理由書
（均須按他造當事人之人數附繕本）。
                                    書記官  駱麗君
中    華    民    國    97    年    6     月    4     日
附錄：本案論罪科刑法條全文
森林法第52條
竊取森林主、副產物而有左列情形之一者，處6月以上5年以下有
期徒刑，併科贓額二倍以上五倍以下罰金：
一  於保安林犯之者。
二  依機關之委託或其他契約，有保護森林義務之人犯之者。
三  於行使林產採取權時犯之者。
四  結夥二人以上或僱使他人犯之者。
五  以贓物為原料，製造木炭、松節油、其他物品或培植菇類者
    。
六  為搬運贓物，使用牲口、船舶、車輛，或有搬運造材之設備
    者。
七  掘採、毀壞、燒燬或隱蔽根株，以圖罪跡之湮滅者。
八  以贓物燃料，使用於礦物之採取，精製石灰、磚瓦或其他物
    品之製造者。
前項未遂犯罰之。
第1項第5款所製物品，以贓物論，沒收之。
附表：
┌─┬───────┐
│1 │ 柴刀1 把     │
├─┼───────┤
│2 │ 鋸子3 支     │
├─┼───────┤
│3 │ 鉗子1 支     │
├─┼───────┤
│4 │ 小鐮刀1 把   │
├─┼───────┤
│5 │無線電2 具。  │
└─┴───────┘


司法院資訊處製作；財團法人民間司法改革基金會備份。
